【裁判字號】    98,審抗,181
【裁判日期】    980625
【裁判案由】    本票裁定
【裁判全文】
臺灣臺北地方法院民事裁定             98年度審抗字第181號
    抗告人  甲○○
    相對人  吳啟孝律師即秀岡開發事業股份有限公司破產管理人
上列當事人間本票裁定事件，抗告人對於中華民國98年5月25 日
本院98年度司票字第9024號裁定，提起抗告，本院裁定如下：
    主  文
抗告駁回。
抗告程序費用新台幣壹仟元由抗告人負擔。
    理  由
一、抗告意旨略稱：伊執有相對人於民國93 年8月18日簽發面載
    金額新台幣（下同）3,480,467 元、免除作成拒絕證書、到
    期日未載之本票乙紙（下稱系爭本票），詎伊於93 年8月18
    日提示未獲付款，爰依票據法第123 條規定聲請裁定就上開
    金額及自提示日起至97 年4月30日止，按年息6%計算利息許
    可強制執行。又相對人於94 年1月19日提供不動產設定抵押
    權擔保系爭本票，故伊聲請系爭本票許可強制執行裁定，自
    為行使別除權程序，且為確定別除權債權所必要，爰依提出
    抗告等語。
二、按對於破產人之債權，在破產宣告前成立者，為破產債權，
    但有別除權者，不在此限。又破產債權，非依破產程序，不
    得行使。又按在破產宣告前，對於債務人之財產有質權、抵
    押權或留置權者，就其財產有別除權。有別除權之債權人，
    不依破產程序而行使其權利，此觀諸破產法第98條、第99條
    、第108條規定即明。查本件相對人業於97年4月30日經本院
    以97 年度破更(二)字第6號裁定宣告破產，雖相對人提起抗告
    ，惟迭經臺灣高等法院以97年度破抗字第64號及最高法院以
    98 年度台抗字第315號裁定駁回抗告確定在案。而系爭本票
    既係抗告人在相對人宣告破產前所取得，自屬破產債權，但
    系爭本票與質權、抵押權或留置權等破產法所限定之別除權
    ，顯有不同，抗告人僅得循破產程序行使系爭本票權利，不
    得聲請強制執行。雖抗告人辯以相對人設定抵押權擔保系爭
    本票債權，故聲請裁定系爭本票強制執行亦屬行使別除權云
    云，顯將系爭本票與抵押權混為一談，自非法所許，原裁定
    予以駁回，並無不合。從而，抗告意旨指摘原裁定不當，聲
    明廢棄，委無理由，應予駁回。
三、據上論結，本件抗告為無理由。依非訟事件法第46條、第21
    條第2項、第24條第1項，民事訴訟法第495條之1第1項、第
    449條第1項、第78條，爰裁定如主文。
中    華    民    國    98    年    6     月    25    日
                        民事第六庭審判長法官  劉坤典
                                        法官  林麗真
                                        法官  傅中樂
以上正本係照原本作成。
如不服本裁定，僅得於收受本裁定正本送達後10日內，以適用法
規顯有錯誤為理由，向本院提出再抗告狀（須附繕本一份及繳納
再抗告裁判費新台幣1,000元），經本院許可後始可再抗告。
中    華    民    國    98    年    6     月    25    日
                                      書記官  王文心


司法院資訊處製作；財團法人民間司法改革基金會備份。
